【裁判字號】    98,抗,212
【裁判日期】    980430
【裁判案由】    聲請交付文書
【裁判全文】
臺灣高等法院臺中分院民事裁定  98年度抗字第212號
抗  告  人  乙○○
相  對  人  苗栗地政事務所
法定代理人  甲○○
上列抗告人因與相對人間聲請交付文書事件，對於中華民國98年
3月3日臺灣苗栗地方法院98年度聲字第32號所為裁定提起抗告，
本院裁定如下：
    主  文
抗告駁回
抗告費用由抗告人負擔。
    理  由
一、本件抗告意旨略以：相對人於民國68年依第三人彭嬌英等三
    人之陳情，明知土地登記簿記載抗告人與第三人鍾林魁於苗
    栗縣三義鄉○○段150-2、150-3地號等2筆土地上分別共有
    210坪，共計420坪之地上權，仍於68年2月10日核發68苗地
    所一字第711號函，說明抗告人及鍾林魁僅取得上開2筆土地
    地上權共210坪，並請抗告人及鍾林魁攜他項權利證明書等
    文件至苗栗地政事務所加註「本號與某地號土地共同設定標
    的」。抗告人不服，認應以土地總簿謄本時之總簿為準，詎
    相對人改為依據讓渡書記載認係共有無誤，經抗告人屢次證
    明土地登記簿及讓渡書均無合共、共同之記載，相對人仍執
    前詞函覆抗告人。另臺灣高等法院73年度上更(二)字第484號
    、臺灣新竹地方法院82年度簡上第5號，分別以土地登記簿
    、地上權設定契約書及他項權利證明書雖記載「各一部」，
    然依68苗地所一字第711、1396號函、71苗地所一字第459號
    函所示係登載錯誤，及確認68苗地所一字第711、1396號函
    登載不實，應依行政程序救濟為由，駁回上訴人即抗告人上
    訴在案。嗣抗告人請求確認該函是否有效，並請相對人提出
    他造之陳情書，惟相對人僅檢送上開3函之函稿，而將湮滅
    承辦人員、會稿人、決行層級等部分，亦未核發陳情書，抗
    告人請求補發，相對人則以抗告人所申請之資料依法應限制
    公開或提供為由，不予核發，爰依民事訴訟法第343、344、
    346、355條之規定，請求命相對人提出彭嬌英等三人於68年
    2月10日、68年3月20日之陳情書及70年1月29日之聲請書影
    本及68苗地所一字第711、1396號函、71苗地所一字第459號
    函之函稿（不得湮滅經辦人、會稿人及決行層級之記載）予
    抗告人，並請求確認該3函是否與事實相符有效。
二、按法院認應證之事實重要，且舉證人之聲請正當者，應以裁
    定命他造提出文書。下列各款文書，當事人有提出之義務：
    一、該當事人於訴訟程序中曾經引用者。二、他造依法律規
    定，得請求交付或閱覽者。三、為他造之利益而作者。四、
    商業帳簿。五、就與本件訴訟有關之事項所作者。聲明書證
    係使用第三人所執之文書者，應聲請法院命第三人提出，或
    定由舉證人提出之期間。文書，依其程式及意旨得認作公文
    書者，推定為真正。公文書之真偽有可疑者，法院得請作成
    名義之機關或公務員陳述其真偽，民事訴訟法第343條、第
    344條第1項、第346條第1項、第355條定有明文。又證據調
    查中關於前揭書證條文之規定，係為發現真實、促進訴訟及
    維繫當事人間之公平，以貫徹當事人訴訟資料使用平等原則
    （武器平等原則），便於發現真實以達審理集中化之目標，
    故使當事人就對文書之提出有一定之協力義務，是於訴訟係
    屬中，當事人就本案訴訟聲明之書證，有提出之義務，當事
    人並得聲請法院命他造提出文書，倘文書持有人不履行該義
    務，則應斟酌證明妨礙之法理及違反訴訟促進義務原則，使
    其生民事訴訟法第345條之效果。
三、經查，抗告人未提起本案訴訟，業經原審職權查明屬實，有
    臺灣苗栗地方法院民事查詢單在卷可稽，是抗告人聲請命相
    對人所提出之文書，並無本案訴訟及其相關待證事實存在，
    從而，原審法院無從依其聲明書證認定事實，進而適用法律
    ，以判斷其間之權利義務關係有無理由，是抗告人未提起本
    訴請求即逕依前開法條之規定，請求相對人提出相關文書，
    洵屬無據，應予駁回。至抗告人併為請求確認前開相對人所
    發3函是否與事實相符有效云云，惟查，行政機關所為之函
    示，其內容是否與事實相符，此乃事實問題，並非法律關係
    或為法律關係之基礎事實，依民事訴訟法第247條之規定，
    不得為確認之訴之訴訟標的，抗告人倘認該3函內容與事實
    不符，應循行政爭訟程序救濟，併此敘明。
據上論結，本件抗告為無理由，依民事訴訟法第495條之1第1項
、第449條第1項、第95條、第78條，裁定如主文。
中    華    民    國    98    年    4     月    30    日
                  民事第五庭    審判長法  官  林陳松
                                      法  官  古金男
                                      法  官  鄭金龍
以上正本係照原本作成。
再為抗告應以適用法規顯有錯誤為理由。
如提起再抗告者應於裁定送達後十日內向本院提出抗告理由狀（
須按照他造人數附具繕本）並繳納抗告裁判費新臺幣壹仟元，同
時委任律師或具有律師資格。
                                      書記官  姚錫鈞
中    華    民    國    98    年    5     月    1     日
                                                      Ｖ


司法院資訊處製作；財團法人民間司法改革基金會備份。
